臺灣高等法院刑事判決　　　　　　　　 96年度矚上訴字第3號
上　訴　人　臺灣板橋地方法院檢察署檢察官
上　訴　人
即　被　告　丙○○
選任辯護人　林俊倩律師
　　　　　　張振興律師
被　　　告　乙○○
指定辯護人　本院公設辯護人 陳德仁
上列上訴人因被告貪污治罪條例等案件，不服臺灣板橋地方法院
95 年度矚訴字第3號，中華民國95年12月11日第一審判決（起訴
案號：臺灣板橋地方法院檢察署95年度偵字第4095號），提起上
訴，本院判決如下：
    主  文
上訴駁回。
    事  實
一、丙○○係執業律師。緣李政賢於民國 (下同)93 年10月間，
    因強盜罪經本院以93年度上訴字第2244號判決判處有期徒刑
    7年6月，經上訴最高法院撤銷原判決發回本院更為審判，於
    本院94年度上更(一)字第33號審理期間，李政賢委請其姐甲○○為其委任丙○○擔任辯護人，並支付委任酬金新臺幣（下
    同）80,000元。嗣李政賢聽聞押所內友人講起丙○○有門路
    ，即於面會時告知其母親林喜美，並轉請甲○○詢問，嗣甲○○詢問丙○○有無使李政賢減刑之可能時，丙○○即基於
    為自己不法所有之意圖，於94年3月17日透過電話向甲○○
    稱其與李政賢被訴上開案件承審合議庭法官之一為「老同事
    」（意指曾在臺灣臺北地方法院檢察署共事之張正亞法官）
    ，可以和「老同事」應酬，並探詢有無減刑之可能以及瞭解
    案情，惟需另收取交際及鐘點費用20,0 00元，甲○○聽聞
    後，乃陷於錯誤，認為丙○○有管道找承審法官餐敘，即有
    辦法詢問獲得減刑之代價，乃於94年3月18日如數將20,000
    元，存入丙○○設於第一銀行華江分行之000-00000000000
    帳戶中。惟丙○○實際並未邀宴張正亞，更未曾與任何承審
    法官飲宴。事後因甲○○探詢餐敘結果，丙○○猶向甲○○
    誆稱已請法官吃過飯，法官答應幫忙云云，使甲○○不覺有
    異。迨該案於同年6月初宣判，維持更審前刑度，甲○○始
    知受騙。嗣甲○○之母李林喜美提出質疑後，丙○○不得已
    始將20,0 00元退還甲○○。
二、案經法務部調查局台北市調查處移送臺灣板橋地方法院檢察
    署檢察官偵查起訴。
    理  由
甲、被告丙○○部分:
一、訊據上訴人即被告丙○○固不否認接受甲○○委任擔任李政
    賢被訴上開案件更審之辯護人，亦不否認有收取受委任辯護
    費用以外之20,000元，迨該案於同年6月初宣判，維持更審
    前刑度，嗣甲○○之母李林喜美提出質疑後，丙○○不得已
    始將20,0 00元退還甲○○等事實，惟矢口否認有何詐欺犯
    行。辯稱：甲○○主動要求希望案子可以減刑，我未給予任
    何承諾；當時我跟甲○○說，我和陪席法官是老同事，我要
    問他才能知道有無門路讓該案的審判長接受；我也有告訴甲○○，這兩萬元要當成請法官吃飯交際費、車馬費、鐘點費
    ，已超出律師通常業務範圍之外，所以是另外收費；甲○○
    交付這兩萬元，是希望我探詢法官風格，有無減刑希望，而
    我也有實際去接觸，某次開庭後，我刻意等該法庭法官走出
    來時，上前要問張正亞法官，但張法官不知道是不認得我，
    還是避嫌，就直接閃開；後來若有該合議庭的案件，我也會
    去詢問其他承辦律師關於審判長陳榮和的風格，所以我有額
    外付出時間、交通費去探詢，後來她認為我未探詢到，表示
    我能力不夠，她也不在意，嗣甲○○之母李林喜美提出質疑
    ，我也將兩萬元退還甲○○，不是要去詐騙這兩萬元云云。
二、經查：
  (一)本件係化名「陳自然」之人，於94年1 月27日向法務部調查
    局臺北市調查處提出檢舉，指稱律師丙○○充當司法黃牛向
    當事人收取金錢及行賄法官等情事，經臺北市調查處實施通
    訊監察後，分析被告丙○○涉及司法黃牛之事實，乃通知被
    告及證人李林喜美、甲○○說明後而查悉上開交付20,000元
    之過程，據證人李林喜美於臺北市調查處詢問及檢察官偵查
    時證稱：我在93年底或94年初面會李政賢時，李政賢暗示我
    說裡面的受刑犯告訴他，若在上訴高院時能找丙○○律師辯
    護的話，就有辦法幫忙減刑，大約花800,000到1,000,000元
    ，我回家便將此事情告訴我女兒甲○○，並由她與律師聯絡
    等語（見臺北市調查處卷(一)第78 -82頁、94年度他字第940
    號偵查卷第74頁）。而證人甲○○亦證稱：在李政賢案件更
    審期間，有問彭律師是否有無管道，但他說可遇不可求，須
    知道法官是誰才有辦法。後續再聯絡時，他向我表示本案剛
    好有一位法官是他前同事，可以從他身上獲得案情，但他跟
    我要20,000元說要當作他找那位老同事出來吃飯、敘舊之費
    用；之後，我將20,000元交付給他；後來彭律師表示他已經
    和他老同事吃過飯，而那位老同事願意幫忙瞭解其他二位法
    官之意思、會去關心本案。之後我們決定先出300,000元，
    但他說要問法官是否同意此價錢，後來我們提高價錢到500
    000元，但他說要去試一試，而後續電話中，他也沒確定是
    否可以，到最後也未獲減刑等語（見臺北市調查處卷(一)第78
    -82頁、94年度他字第940號偵查卷第74 -75頁）。足見證人
    甲○○委任被告丙○○後，曾主動詢問有無行賄法官之可能
    ，被告丙○○亦以與承審法官之一相熟為由，表示可以與該
    法官聯繫、探詢。堪認甲○○交付被告丙○○20,000元之原
    因，乃被告丙○○表示欲瞭解承辦法官對案情之意見，彼此
    相約聚餐等花費甚明。證人甲○○亦確於94年3月18日依被
    告丙○○指示，存款20,000元至其設於第一銀行華江分行之
    000-00000000000帳戶中，此有存款存根聯、被告丙○○第
    一商業銀行華江分行帳戶往來明細在卷可稽。
  (二)被告丙○○雖辯稱：伊並未向甲○○說與承辦法官一起吃飯
    ，是和其他老同事吃飯，伊於探詢前也有向甲○○說行賄之
    事可遇不可求，並沒有詐騙云云。惟證人甲○○於偵查中證
    稱：在匯款前一天（3月17日），丙○○律師在電話中跟我
    說要去請法官吃飯並瞭解案情，他還說有一家餐廳都是律師
    及法官吃飯的地方，於是我問他多少錢，他說20,000，我就
    匯給他。之後他有跟我說他已經有吃過飯，他那位同事同意
    試試看幫幫忙，他說不是坐中間的法官，是坐旁邊的（陪席
    法官）等語（見95年度偵字第4095偵查卷第237-238頁），
    顯然被告丙○○拿取20,000元時，係表明欲在某家「律師及
    法官」常用餐之處宴請其所認識之法官，使甲○○誤認其確
    有管道與法官聯誼，而事後被告丙○○僅坦承認識張正亞法
    官，惟未曾邀宴張法官等語，顯見被告丙○○於94年3 月17
    日向甲○○索討20,000元之說詞，與事實不符。
  (三)被告丙○○雖又辯稱伊為了瞭解李政賢案，有試圖於庭後接
    近張正亞法官，但為張法官所拒絕；又曾向該合議庭案件之
    承辦律師探詢陳榮和審判長之風評，為此浪費之時間、花費
    ，換算律師之鐘點及交通費用，收取20,000元並不為過云云
    。惟證人張正亞法官於偵查中證稱：我是94年上更(一)33李政
    賢強盜案之受命法官，李政賢所委任之辯護人是何人我不認
    識，我曾於68、69年間在北檢擔任書記官，但對丙○○是否
    也在該期間任職北檢，我無印象，丙○○執業律師後，也未
    曾與我私下聯繫，況我在承審上述案件期間，丙○○未曾與
    我有何接觸且未私下邀約，更無到我辦公室、法庭外或其他
    地方不期而遇之情形發生，更未有一同用餐之事等語（見95
    年度偵字第4095卷偵查卷第82-83 頁）。足見證人張正亞法
    官於該案承辦過程中並未與被告丙○○公開或私下聯繫。且
    衡情茍有被告丙○○試圖接近張正亞法官遭閃避拒絕之事，
    此為法官獨立審判拒卻私秘接觸所應然，則證人張正亞法官
    於調查時，並無否認或隱匿前開情事之必要。是被告丙○○
    所辯曾試圖接觸張法官乙節，應係其詐得20,000元詐款後，
    意圖掩飾其不法犯行所為杜撰之詞，要難採信。至於被告丙○○是否曾向其他律師探詢陳榮和審判長之判案風格等情，
    亦僅係被告丙○○一己之說詞，並無證據可考。況證人甲○○除於上開期日證述被告丙○○拿取20,000元，表示要與熟
    識之承辦法官用餐等情外，事後向被告丙○○探詢可否以
    300,000元或500,000元行賄之事時，被告丙○○更表示要再
    去問法官之意（見94年度他字第940號偵查卷第75頁）；復
    參諸94年5月13日通話之監察譯文，被告丙○○與李林喜美
    之對話中，被告丙○○表示：星期四我去push，人家就說你
    有拿來嗎，我說沒有，但是不會誤到你，人家說看到東西才
    算數；人家說會盡量橋，但是沒有東西，「他這票不會跑，
    但另外兩個不知道」等語（見同前卷第83頁），顯見被告丙○○於李政賢案審理中，不斷向甲○○母女詐稱與承辦法官
    迭有聯繫，足認甲○○所證被告丙○○表示要與法官吃飯而
    索討20,000元，事後又說法官會想辦法等情，顯係使甲○○
    陷於錯誤而虛構之詞，則被告丙○○辯以該20,000元為鐘點
    、交通費用，並未施用詐術云云，委無可採。
 (四) 嗣證人甲○○雖於原審審判中證稱：彭律師曾說不一定可以
    疏通，但是他願意去試試看，需要一些車馬費、交際費等，
    後來他說有與法官碰面，但沒說可否疏通，因為事前丙○○
    就說法官不一定會收，所以我付這筆錢不覺得受騙等語（見
    原審95年11月17日審判筆錄）。證人甲○○於本院審判中則
    證稱：在本案裡，伊不知「承審法官」或「法官」之不同，
    被告亦無對伊說他認識的法官叫什麼名字，他只對伊說是和
    老同事吃飯，伊給付被告2萬元，他有可能是吃飯、鐘點費
    、車馬費，伊弟案件宣判後未減刑，伊母有打電話向被告質
    疑之事，伊知道，後來助理有還伊2萬元，伊未覺得被告騙
    伊2萬元等情 (見本院96年3月15日審判筆錄）。惟被告丙○○明知甲○○之所以願意支付額外之20,000元，係因為認定
    伊可與承辦案件中之法官接觸，可能當中需花費時間及交際
    費用，始應允支付。第被告丙○○未曾與張正亞法官接觸，
    已如前述，縱其曾向律師同業詢問陳榮和審判長之風評，面
    對當事人之詢問，被告丙○○本應據實以告，惟其非但隱瞞
    上情，更向甲○○訛稱已與法官接觸，法官答允會想辦法云
    云，甲○○始積極籌措300,000或500,000元，以求能行賄法
    官，為其弟減輕其刑。足見甲○○所交付之20, 000元，係
    基於被告丙○○所誤導，誤認被告丙○○藉由與張法官之交
    際可以取得行賄之管道，以致其陸續再有探詢行賄價碼之舉
    。至被告丙○○收取委任契約以外之金錢，既係以上開訛詐
    之手法為之，縱被害人未查覺其受騙，或事後返還，亦無礙
    詐欺犯行之成立。
  (五)綜上所述，被害人交付上開財物，既係基於被告丙○○施用
    詐術因而陷於錯誤所為，足認被告丙○○之詐欺犯行，至為
    明確，自應依法論科。
三、按行為後法律有變更者，適用行為時之法律；但行為後之法
    律有利於行為人者，適用行為時之法律，刑法第2條第1項定
    有明文。質言之，行為後法律有變更者，應將行為時之法律
    與裁判時之法律比較適用最有利於行為人之法律；又新舊刑
    法關於刑之規定，雖同採從輕主義，惟比較時仍應就罪刑有
    關之共犯、未遂犯、想像競合犯、牽連犯、連續犯、結合犯
    ，以及累犯加重、自首減輕暨其他法定加減原因（如身分加
    減）與加減比例等一切情形，綜其全部之結果而為比較，再
    適用有利於行為人之法律處斷，而不得一部割裂分別適用不
    同之新舊法（最高法院24年上字第4634號、29年度上字第
    964號判例意旨、95年第8次刑事庭會議決議參照）。被告丙○○行為後，刑法業經修正，並於94年2月2日，經總統以華
    總一義字第09400014901號令公布，刑法施行法亦於95年6月
    14日經總統以華總一義字第09500085181號令增訂刑法施行
    法第1條之1，並均自95年7月1日施行，茲就刑法修正前後被
    告丙○○所應適用之法條比較如下：(一)關於刑法第339條第1
    項之詐欺罪，其法定刑有關罰金部分，得處銀元1,000元以
    下罰金，依罰金罰鍰提高標準條例第1條前段規定應提高10
    倍，即為銀元10,000元（即新臺幣15,000元）。而依增訂之
    刑法施行法第1條之1規定：「中華民國九十四年一月七日刑
    法修正施行後，刑法分則編所定罰金之貨幣單位為新臺幣。
    九十四年一月七日刑法修正時，刑法分則編未修正之條文定
    有罰金者，自九十四年一月七日刑法修正施行後，就其所定
    數額提高為三十倍。但七十二年六月二十六日至九十四年一
    月七日新增或修正之條文，就其所定數額提高為三倍。」，
    則就刑法第339條第1項之詐欺罪罰金刑提高30倍，為新臺幣
    30,000元。故新舊法有關詐欺罪法定罰金刑之最多額於比較
    結果應屬相同，對被告丙○○而言並無不利。(二)但自上開法
    定罰金刑之最少額部分觀察，修正後刑法第33條第5款規定
    ：「罰金：新臺幣一千元以上，以百元計算之。」，而修正
    前刑法第33條第5款規定：「罰金：一元（銀元）以上。」
    ，依前述同一罰金罰鍰提高標準計算，即新臺幣30元，顯然
    低於新法之規定而有利於被告等。是依刑法第2條第1項前段
    規定，本件被告丙○○所犯刑法第339條第1項所定之罰金刑
    提高部分，適用修正前罰金罰鍰提高標準條例第1條前段之
    規定較為有利。(三)綜上全部比較結果，修正前刑法規定適用
    於本件被告丙○○並無不利，應依刑法第2條第1項前段規定
    ，適用修正前即被告丙○○行為時之法律。
四、核被告丙○○所為，係犯刑法第339 條第1 項之詐欺取財罪
    原審認事證明確，適用上開規定，並審酌被告丙○○身為執
    業律師，遇刑事被告家屬委任辯護，本應以矜恤之心細查有
    何可主張、防禦之權利，遇有家屬請託循偏門管道行賄法官
    ，則應妥為安撫，請家屬將心力著重於審判期日之證據調查
    ，以維被告權益，其竟利用當事人不諳司法程序，企求能行
    賄法官減輕刑責之途，藉機誆稱有行賄之契機，而斂取不當
    財物，雖本件詐騙金額，與其受委任酬金相比，尚屬非鉅，
    惟被告丙○○未盡辯護律師之責，不當導引當事人，使當事
    人家屬對於司法產生錯誤之期待，除損及司法信譽，亦使律
    師在野法曹之公益形象受辱。究其罪質雖僅屬侵害財產法益
    之犯罪，惟被告丙○○犯罪之手段，已嚴重破壞司法公信。
    並斟酌被告丙○○無前科（見卷附臺灣高等法院被告前案紀
    錄表）、及其犯罪目的、智識程度非低、品行、犯罪後否認
    犯行，態度不佳等一切情狀，量處有期徒刑10月。已於判決
    理由詳予論述，經核認事用法及量刑均無不合。
五、被告提起上訴，仍執陳詞，對原審採證認事之職權行使，任
    意爭執，並指摘原判決不當，為無理由，應予駁回。
六、至檢察官提起上訴，則謂: (一)被告丙○○曾於受任辯護葉
    斯鼎妨害國幣案件中，以相同手段向被害人葉斯恆訛稱可和
    承辦法官乙○○用餐，使被害人得有減刑之機會，致被害人
    陷於錯誤，而詐取5萬元2筆，此部分與起訴部分有連續犯之
    裁判上一罪關係，應一併審理；(二)又被告丙○○於上開案
    件中，亦屢藉各種名目向家屬索討金錢，如果屬實，亦疑涉
    有詐欺罪嫌；(三)另本署95年偵字第7964號被告陳祐治涉嫌
    貪污案件中，被告丙○○亦另向該案被害人詐取財物，涉有
    詐欺罪嫌；均有連續犯之裁判上一罪關係原審未一併審判。
    (四)且原審量刑尚嫌過輕云云。惟查: (一)被告丙○○所為
    本件詐欺犯行，係受委任後，經甲○○探詢有無行賄之機會
    ，被告丙○○始見機起意所為，此由證人甲○○前開陳述可
    以證明，並非於受委任之初始即基於概括犯意，有計畫訛騙
    所有受委任案件之當事人，既係見機起意之獨立犯行，即無
    連續犯之裁判上一罪關係（最高法院70年度臺上字第6296號
    判例要旨參照）。至於渠另是否涉嫌詐騙葉斯恆金錢（詳後
    述），或於陳祐治涉嫌貪污案件中，被告丙○○是否另向該
    案被害人詐取財物，基於同一理由，既均係見機起意之獨立
    犯行，自難謂與本件起訴部分有連續犯之裁判上一罪關係，
    各該部分應由檢察官另行處理。(二)至量刑多寡，乃法院之
    職權，茍於法定刑範圍內為之，即難謂有何不法；本件被告
    丙○○之行為雖嚴重破壞司法公信，惟詐得之金額僅20000
    元，原審量處有期徒刑10月，係審酌上述情狀，已如前述，
    尚難謂為輕縱。是檢察官之上訴，亦無理由，應予駁回。
乙、被告乙○○部分:
一、公訴意旨略以：被告乙○○原係臺灣高等法院刑事庭法官兼
    庭長，於94年8月1日退休。被告乙○○於在職期間負責刑事
    審判業務，係依據法令從事公務之人員。93年7月間，葉斯
    鼎因涉犯妨害國幣懲治條例案件，不服本院判決有期徒刑7
    年，而上訴臺灣高等法院，經臺灣高等法院分案（93年度上
    訴字第2395號）後由雷元結擔任受命法官，蔡光治擔任陪席
    法官，被告乙○○擔任審判長。羈押於臺北看守所之葉斯鼎
    聽聞丙○○律師有門路可行賄法官，乃透過其妻趙素琴及其
    兄葉斯恆委任丙○○為辯護律師。被告丙○○受任後，即積
    極籌劃行賄改判事宜。94年4月7日，被告丙○○使用行動電
    話0000000000（以下聯繫電話均相同）要求葉斯恆（使用之
    行動電話為0000000000、以下聯繫電話均相同）交付2,000,
    000元做為活動費，以行賄被告乙○○、法官雷元結、蔡光
    治等人，惟葉斯恆表示家中經濟困難，要求降低行賄款數目
    ，經多次協商後，被告丙○○於94年5月12日以電話向葉斯
    恒表示已與被告乙○○溝通改判事宜，且行賄款可降為
    700,000元等情。94年5月18日該案進行第4次審理庭時，被
    告丙○○先準備好事先繕打好之答辯要旨，內載請求改判未
    遂並處3年以下有期徒刑之意旨，於開庭時交由葉斯鼎簽名
    後遞交被告乙○○，另並於其撰寫之辯護意旨整理狀上之末
    尾同時強調請求改判未遂罪，並諭知3年以下有期徒刑，並
    載明若判處3年以下有期徒刑，葉斯鼎願捨棄上訴等語，以
    做為請求被告乙○○行為之依據。94年5月19日，被告丙○○以告知葉斯恆於94年5月18日葉斯鼎開庭時，被告乙○○
    於庭上有向其比「ok」手勢，乃要求葉斯恆儘速匯款，94
    年5月24日，葉斯恆之妹妹葉純芳向弘馨光電股份有限公司
    （下稱弘馨公司）負責人程宜康借款，自程宜康國泰世華銀
    行天母分行帳戶中（帳號000000000000）匯款650,000元至
    被告丙○○於第一銀行華江分行000-00000000000帳戶中，
    同月25日被告丙○○即以另案委託人彭煥明（已死亡）所交
    付之現金500,000元，另加上其事務所之現金150,000元，湊
    齊650,000元現金，於同日中午用膳時間以牛皮紙袋內裝妥
    ，並於牛皮紙袋上浮貼淺黃色貼紙上載「葉斯鼎」3字，在
    舊高等法院大廈通往餐廳之走道盡頭，待被告乙○○開庭後
    欲赴餐廳用膳之際當面交付被告乙○○。惟至同年5月31日
    該案原定宣判日，被告乙○○卻突然取消宣判並裁定再開辯
    論，被告丙○○乃於94年6月中旬某日近中午時間復在舊高
    等法院大廈通往餐廳之走道向被告乙○○詢問是否有將錢轉
    出去給其他法官，被告乙○○回答表示「有啊，你懷疑？」
    等語。惟迄同年6月間被告乙○○、雷元結、蔡光治等法官
    為媒體披露涉嫌枉法裁判，被告乙○○並於94年7月上旬遭
    解除庭長職務，隨即於同年8月1日辦理退休，惟自被告丙○○處收受之650,000元賄款並未返還，迄94年9月間，該案之
    審判庭更改為由陳祐治庭長擔任審判長、陪席法官為蔡聰明
    、受命法官為王炳梁等人，後該案於94年11月30日宣判，葉
    斯鼎亦經陳祐治等法官以未遂為由改判，並將刑期由臺灣板
    橋地方法院原判處7年有期徒刑更改為3年有期徒刑，與被告
    丙○○之請求相同，因認被告乙○○涉犯貪污治罪條例第5
    條第1項第3款之罪嫌等語。
二、按犯罪事實應依證據認定之，無證據不得推定其犯罪事實。
    又不能證明被告犯罪者，應諭知無罪之判決，刑事訴訟法第
    一百五十四條第二項、第三百零一條第一項前段分別定有明
    文。所謂認定犯罪事實之證據，係指足以認定被告確有犯罪
    行為之積極證據而言，該項證據自須適合於被告犯罪事實之
    認定，始得採為斷罪之資料；又事實之認定，應憑證據，如
    未能發現相當確實證據，或證據不足以證明，自不能以推測
    或擬制之方法，以為裁判之基礎。又認定犯罪事實所憑之證
    據，無論直接或間接證據，其為訴訟上之證明，須於通常一
    般之人均不致有所懷疑，而得確信其為真實之程度者，始得
    據為有罪之認定，倘其證明尚未達到此一程度，而有合理之
    懷疑存在時，事實審法院復已就其心證上理由予以闡述，敘
    明其如何無從為有罪之確信，因而為無罪之判決，尚不得任
    意指為違法，最高法院29年上字第3105號、40年台上字第86
    號、76年台上字第4986號判例可資參照。
三、關於證據能力方面：
    1.按被告以外之人於檢察事務官、司法警察官或司法警察調
      查中所為之陳述，依第159條之2規定，如與審判中之陳述
      不符時，經比較結果，其先前之陳述，相對「具有較可信
      之特別情況」，且為證明犯罪事實存否所「必要」者，亦
      例外賦與證據能力。是所謂「顯有不可信性」、「相對特
      別可信性」與「絕對特別可信性」，係指陳述是否出於供
      述者之真意、有無違法取供情事之信用性而言，故應就偵
      查或調查筆錄製作之原因、過程及其功能等加以觀察其信
      用性，據以判斷該傳聞證據是否有顯不可信或有特別可信
      之情況而例外具有證據能力，並非對其陳述內容之證明力
      如何加以論斷，二者之層次有別，不容混淆，此由最高法
      院94年度臺上字第629號判決要旨可資參照。本件檢察官
      所舉證據中，就丙○○、葉斯恆於台北市調查處之供述，
      與審判中之供述雖有不符之處，但無從證明丙○○、葉斯
      恆於調查處之供述有何可信之特別情狀，並不合於刑事訴
      訟法第159條之2之例外採用原則，故應以上開證人於原審
      審判中之供述，較足以保障被告之對質詰問權。至於丙○○、葉斯鼎、葉斯恆於偵查中之供述，依檢察官偵訊時之
      情況，上開證人均知悉供述之效力，並具結擔保所述為實
      ，辯護人亦未釋明有何顯不可信之特別情形，自應認上開
      證人於偵查中之供述有證據能力。
    2.有關測謊鑑定部分，因測謊技術既係本於心理學及生理學
      之理論為基礎，並佐以科學儀器詳實記錄受測者應答時之
      各項反應，復由專業人員進行問題設計及結果判讀，所得
      測謊結果自具有相當之可信性。倘測謊人員具備專業之知
      識技能，復事先獲得受測者之同意，所測試之問題及其方
      法又具專業可靠性時，該測謊結果，如就否認犯罪有不實
      之情緒波動反應，雖不能採為有罪判決之唯一依據，但非
      無證據能力，最高法院94年度臺上字第1753號判決要旨可
      資參照。按我國刑事審判採職業法官制，縱法官接觸、閱
      覽測謊鑑定書，仍有相當之專業能力避免心證混淆。故最
      高法院上開判決就我國審判實務上測謊鑑定之採否，置重
      於測謊之形式要件（即測謊程序之嚴謹程度），至於測謊
      之結果，可否與全案其餘證據參互佐實，既可由職業法官
      以自由心證決定之，自不必嚴格認定無證據能力而逕為排
      除。是徵諸上開最高法院判決要旨，可認對於過程嚴謹之
      測謊鑑定，容許為審判上之輔助證據，僅不得做為有罪判
      決之唯一依據。而本件關於丙○○之測謊鑑定，有法務部
      調查局製作之參考資料說明（見94年度偵字第4095號偵查
      卷第204-219頁），核以該次測謊過程嚴謹，並詳實程現
      儀器紀錄，再由專業鑑定人員判讀解說，自不能率為無證
      據能力之認定。
    3.至於通訊監察譯文部分，據檢察官提出實施通訊監察時所
      錄得之錄音帶及光碟片，併附通訊監察作業報告，以證明
      實施通訊監察之合法性。又因本件受監察之對象係被告丙○○而非乙○○，而被告丙○○對於受通訊監察一事並無
      合法性之爭執，對於監察內容亦不否認，可見上開監察譯
      文亦係依照監聽所得轉譯，並無明顯增刪竄改，自不能否
      定通訊監察及所轉譯譯文之證據能力。
四、訊據被告乙○○堅決否認上開犯行，辯稱：我與丙○○素不
    相識，更未曾有任何電話聯絡或見面，我雖有擔任葉斯鼎案
    件之審判長，但合議庭審判中，我不可能私自同意做什麼事
    ，而該案辯論終結後，評議時因為我主張有不利於葉斯鼎的
    證人要再調查，所以評議再開辯論，如果有收賄之事，我怎
    可能如此主張？而被告丙○○所說的交付賄賂之時間、地點
    ，正是高院同仁及其他人往來最頻繁的時候，且該通道旁就
    是政風室，旁邊還有監視錄影機，不可能有交付賄賂之行為
    ；另外依我個人習慣，不是回家用餐，就是請工友到樓下買
    便當，不會自己下去福利社用餐，自不可能在往福利社通道
    與丙○○碰面；更何況，依丙○○所述之650,000元賄款，
    仍在丙○○的帳戶內，丙○○在5 月31日卻向葉斯恆稱法院
    評議結果是有期徒刑2年8月，可見本件並非行賄，而是丙○○向葉斯鼎家屬詐騙。又丙○○於監察譯文中所述情節，均
    與事實有矛盾之處，足見本案是丙○○一手主導之詐騙行為
    ，後來遭調查局調查後，再將責任推給承辦法官，實則並無
    所謂行賄之事等語。
五、經查本件起訴被告乙○○涉有貪污罪嫌，無非以被告丙○○
    之指證，為最直接之證據；惟其指證尚有合理之懷疑存在，
    茲分述如下:
  (一)被告丙○○指證行賄被告乙○○之目的，前後矛盾：
    1.丙○○於偵查中先指稱：在葉斯鼎妨害國幣案審理期間，
      我去面見葉斯鼎時，他告訴我說他哥哥已經有委任鄭重文
      律師，但是他不滿意，而同案被告劉泳進的家人已經拜託
      辯護人蕭明哲律師去行賄法官，葉斯鼎擔心鄭律師無法處
      理，劉泳進跟他說庭長乙○○很黑，會拿錢，我就跟他說
      會進一步瞭解是否有此情況。後來我和蕭明哲律師試探說
      房庭長是否真的很黑，蕭律師說他有拿錢的紀錄，我問他
      是否為他當事人的案子，他只笑一笑不回答。後來我將此
      訊息告訴葉斯鼎及葉斯恆，葉斯鼎希望我去找找看有無管
      道行賄乙○○，後來有次延押庭由受命法官雷法官一個人
      開庭，我就問雷法官說為何一再延押，但他說這不是他可
      以決定的。後來我閱卷時，發現地院沒有勘驗錄影帶，應
      該可以聲請勘驗錄影帶，而我也跟同案辯護人蕭明哲說為
      何你們沒有聲請，他說聲請不可能會准。而在之後的準備
      程序庭時，我向雷法官聲請勘驗錄影帶，但雷法官說你要
      看我老闆是誰，並告訴我說你自己想看看他（指乙○○）
      是何人也無事先打聽嗎？雷法官就以手托著腮跟我說你自
      己去想想看有何辦法，我無法作主。之後，我將此事告訴
      葉斯恆，他說如果法官有明示或暗示的話就叫我去處理，
      他並問我說要多少錢，我說不知情，但是我有舉另一法官
      陳祐治之例子給他聽，庭長要30萬、二位法官要40萬，檢
      察官的不算最少也要70萬，而如果檢察官要上訴的話不包
      括在內等語（見94年度他字第940號偵查卷第92-93頁）。
    2.嗣被告丙○○雖以證人身分，就有關行賄被告乙○○之動
      機，於被告乙○○羈押訊問程序、原審審判程序中，為大
      致相同之指訴（見95年度偵字第4095號偵查卷第45-46頁
      、原審卷二95年5月16日審判筆錄）。但對於其向被告乙○○行賄之目的，被告丙○○證稱：94年5月24日的前一
      週，我有承接彭煥明案件，由彭煥明的手下拿現金50 萬
      元到事務所交給我，連同我事務所現金湊足70萬後，本來
      準備在5月23日另案乙○○的庭期中，以呈遞證物之方式
      交付，但葉斯恆一直未將70萬交給我。到了24日，葉斯恆
      卻只匯65萬元，於是我抽出5萬元，將65萬元用牛皮紙袋
      裝好，用便利貼寫上「葉斯鼎」三個字，然後在5月25 日
      中午，在高院通往福利社的通道樓梯旁等候，我先到二樓
      法庭去看一下，房庭長開庭快結束時我就到該處等候，約
      等了20幾分鐘，就見到乙○○走過來，我往前靠近把錢交
      給他，他楞了一下，但因為標籤紙有寫葉斯鼎，他看一下
      ，就拿了離開等語（見94年度他字第940號偵查卷第93 頁
      、95年度偵字第4095號偵查卷第47-48頁、原審卷二95 年
      5月16日審判筆錄）。又關於行賄後之結果，被告丙○○
      先證稱：行賄之後就有勘驗錄影帶，是在我送錢後的2星
      期，書記官通知我時還在電話中及勘驗時說：「大律師你
      們很行喔，我們從來不勘驗」等語（見94年度他字第940
      號偵查卷第94頁）；後則稱：勘驗錄影帶是在1月12 日，
      後來在王家瑞的延長羈押庭，我向雷法官抗議說勘驗已經
      這麼久，都證實是未遂的情況，為何一拖再拖，雷法官當
      時表示勘驗筆錄，房庭長已經看過了，物證強於人證，房
      庭長沒有意見，會儘快定期辯論等語（見原審卷二95 年5
      月16日審判筆錄第17頁）。其就行賄之目的，是否確實為
      爭取合議庭同意勘驗錄影帶，以及行賄之時間是否確實於
      勘驗錄影帶前2週，前後所述，顯有矛盾。
    3.又關於本院93年度上訴字第2395號葉斯鼎妨害國幣案件之
      審判流程，被告丙○○係於93年7月20日接受委任擔任葉
      斯鼎之選任辯護人（見該卷第24頁），同年10月5日被告
      丙○○具狀聲請勘驗錄影帶（同前卷第112-113頁），但
      因同年10月11日進行審判期日（見同卷第122-131頁），
      於審判期日進行後又改行準備程序，94年11月22日準備程
      序中，被告丙○○又以言詞提出勘驗錄影帶之聲請（見同
      卷第186-18 7頁），94年1月12日即於準備程序中勘驗錄
      影帶，並製有勘驗筆錄（見同前卷第226-234頁），業經
      調取全卷查明屬實。顯見被告丙○○提出勘驗錄影帶之聲
      請後，原已進入審判程序之合議法庭又改行準備程序，且
      於進行準備程序後不久即依其聲請勘驗錄影帶，並無被告
      丙○○所稱：勘驗錄影帶不順利，所以行賄是為了能勘驗
      錄影帶之情形。且依上開勘驗錄影帶之結果，顯示扣案之
      偽鈔係員警搜索現場時請葉斯鼎等人示範如何列印，才有
      扣案之偽鈔（未切割），則被告丙○○所稱行賄被告乙○○之時點，係在勘驗錄影帶證實對葉斯鼎有利，始積極與
      葉斯鼎、葉斯恆討論行賄之價碼、方式，而非因對被告乙○○行賄，始得以透過錄影帶勘驗爭取調查對葉斯鼎有利
      之證據。是被告丙○○於法院調查有利葉斯鼎之證據後，
      始開始向葉斯鼎、葉斯恆表示調查證據不順利，有行賄法
      官之必要，其動機絕非單純。被告丙○○上開證述既有矛
      盾，復與事證不符，尚難遽為被告乙○○不利之認定。
  (二)被告丙○○指證如何籌措650,000元現金，與事證不符：
    1.被告丙○○所述交付被告乙○○650,000 元之金額，係由
      另案當事人彭煥明之小弟拿現金500,000 元至其事務所，
      另外150,000 元是渠事務所內現金湊足云云，並舉證人王
      家瑞證述該金額之來源。惟證人王家瑞於偵查中係證稱：
      彭煥明是否委任丙○○我並不確定，且在我印象中，彭煥
      明也不曾要我傳話給律師說他的案件若被高院判有罪的話
      ，他一定會委任丙○○為辯護人等語（見94年度偵字第
      4095號偵查卷第231-232頁）；嗣於原審審判中又證稱：
      關於葉斯鼎部分，他是由我介紹委任丙○○，在案件進行
      中，他哥哥有將錢交給丙○○了，但後來卻又再開辯論，
      葉斯鼎認為丙○○騙他，為此還罵我，但我說我的案件，
      丙○○都一直固定來見我，應該不會騙他的錢；至於彭煥
      明部分，也是由我介紹，曾聽過彭煥明說以50萬元請丙○○幫他處理交保之事等語（見原審卷二95年6月2日審判筆
      錄）。前後所述既屬不一，則究竟王家瑞曾否介紹被告丙○○擔任彭煥明之辯護人，及彭煥明是否確實以500,000
      元代價請被告丙○○處理交保之事，均非無疑。
    2.又被告丙○○雖再提出彭煥明之切結書1紙，表示自己與
      彭煥明間有一定之委任關係存在（見原審卷二第145頁）
      。惟上開切結書內容係彭煥明表示自己之健康狀況與他人
      無關，日後若有何惡化情事，勿追究他人責任，日期94年
      10 月6日等語，並未表示其與被告丙○○彼此間有何關係
      ，亦未表明委任丙○○為其聲請交保，及支付報酬。另被
      告丙○○所提由王家瑞書立之切結書，則記載彭煥明以
      500, 000元代價委任被告丙○○，丙○○並出示彭煥明上
      開切結書予王家瑞，由王家瑞確認該內容無誤，日期94年
      10月14日等語（見同前卷第144頁）。惟被告丙○○始終
      無法提出受彭煥明委任之委任狀，其復陳稱：我收取50萬
      元，是透過律見王家瑞時，請王家瑞指導彭煥明如何聲請
      具保云云（見原審卷二第134-135頁）。意指被告丙○○
      無法面見彭煥明，故與彭煥明之接觸，均透過王家瑞而為
      （見同前卷第132頁被告丙○○所述）。是丙○○既需透
      過王家瑞與彭煥明聯繫，則丙○○如何先行取得上開彭煥
      明所寫之切結書，再提示予王家瑞閱覽？而在一般情形下
      ，在押人犯接受律師面見時，理應無可能夾帶物品請律師
      攜出，故被告丙○○如何取得非委任當事人之上開切結書
      ，實值存疑。再者，經查詢被告丙○○律見王家瑞之紀錄
      ，於94年10月間總共面見3次，分別為10月11日、13日、
      20日（見上開卷第90-92頁），而王家瑞書寫切結書之日
      期為94年10月14日，並未有丙○○之律見紀錄，核與王家
      瑞所述：上開切結書是律見時所寫的等語不符（見同前卷
      第137頁）。是被告丙○○是否因聲請交保事宜而與彭煥
      明密切聯繫，甚至交付委任費用，令人生疑。何況，設若
      被告丙○○與彭煥明間僅透過王家瑞居中傳話，事後由王
      家瑞代為指導狀紙繕寫，則彭煥明為官司久纏之人，豈有
      僅為簡單之狀紙繕寫，即願意付出500,000元之代價委任
      被告丙○○，並預先給付之理？
    3.另證人即彭煥明之妹彭莉玲於原審證稱：彭煥明曾叫我去
      找丙○○，3次要我拿錢給他，一共12萬元，除此之外，
      並沒有聽彭煥明說過有請其他人拿錢給丙○○，而且彭煥
      明入所後，一切開銷都是我幫他出的，他需要用什麼錢，
      都叫我幫他處理，彭煥明在外面也已經沒有小弟了；彭煥
      明有說如果他將來能出來，要給丙○○50萬，但彭煥明本
      身沒有錢，不可能預先給丙○○等語（見原審卷三95 年
      10月19日審判筆錄），足證雖彭煥明或許有意委任被告丙○○，惟依證人彭莉玲之證述，彭煥明應允之500,000 元
      係預備出所後再籌措給付，其在所期間，既無預給之意願
      ，亦無預給之能力。衡以常情，倘如被告丙○○所述有收
      受彭煥明小弟交付之500,000元云云，則上開金額非小額
      之數，雙方竟未立任何字據，以證交付過程，而被告丙○○亦未留下交付者之聯絡方式，則被告丙○○所述自彭煥
      明小弟處收取現金500,000元乙節，自不足採。
    4.被告丙○○雖又供述行賄被告乙○○650,000元，除上開
      500,000元外，另自事務所中備齊現金200,000元，後來因
      為葉斯恆僅匯款650,000元，所以伊抽出50,000元，將其
      餘現金650,000元裝妥以交付賄款云云。惟由被告丙○○
      於第一銀行開設之00000000000號帳戶存摺交易明細觀之
      （見調查處卷一第140-142頁），被告丙○○於95年5 月
      21日曾提款40,000元，5月24日葉純芳（葉斯鼎之姐）匯
      款650,000元後，25日又提款30,000元，5月30日又提款
      40,000元。而被告丙○○於95年5月24日前，既有多餘現
      金湊足200,000元，為何於21日需再提款40,000元？又依
      其所述，5月24日因葉斯恆匯款不足，被告丙○○則抽出
      50,000元現金，由此觀之，其事務所之現金理應甚為充裕
      ，則其為何於5月25日、5月30日陸續提款30,000元、
      40,000元？顯然被告丙○○所述，除上開彭煥明所交付之
      500,000元外，以事務所內現金籌足150,000元以行賄被告
      乙○○等情，亦與事實不符。而葉斯恆透過葉純芳名義匯
      款之650,000元部分，仍無證據足以證明已經由被告丙○○交付予被告乙○○，是本件尚難僅憑被告丙○○之片面
      指訴，遽認確有以上開「彭煥明小弟所交付」、「事務所
      內現金」湊足650,000元行賄被告乙○○。
  (三)被告丙○○指證行賄被告乙○○之時、地、手法，與常情不
    符：
      被告丙○○雖指稱：交付賄款，係將現金以牛皮紙袋包裝
      ，用便利貼寫上「葉斯鼎」三個字，然後在5月25日中午
      ，在高院通往福利社的通道樓梯旁等乙○○走過來，就上
      前把錢交給他云云。訊據被告乙○○則否認在該處與丙○○相遇，辯稱：伊向來均返家用餐，如有逾時開庭，亦會
      請工友購買便當，從未至餐廳用餐等語。經證人即高等法
      院工友張展雄證稱：如果乙○○庭長沒有回家的話，會交
      代伊買便當，這種情形大約每星期會有一次等語；證人即
      高等法院司機謝長馨證稱：乙○○庭長在中午常常會搭交
      通車回家用餐等語（均見原審95年7月10日審判筆錄）。
      雖證人張展雄、謝長馨所述僅是通常情形，不能證明被告
      乙○○未曾至高等法院一樓福利社用餐，惟依被告丙○○
      所述未與被告乙○○聯絡之情形下，曾兩度至高等法院通
      往福利社的通道樓梯旁等候被告乙○○，（其一為交付賄
      款，其二為案件再開辯論後之6月中旬確認乙○○有無將
      賄款轉出予另二名法官收受），均恰巧不期而遇？則丙○○所述二人相遇過程，顯與常情有違。且被告丙○○復表
      示當時因為該處施工，該福利社通道擺放許多辦公家具云
      云，以證其交付賄款之時空環境。惟經函詢臺灣高等法院
      該福利社施工之情況，經臺灣高等法院總務科回覆稱：工
      程進行期間為94年9月22日至11月21日（見95年度偵字第
      4095號偵查卷第171頁，臺灣高等法院院信政(二)字第09500
      01557號函），並無丙○○所指之94年5月或6月份，益顯
      被告丙○○所述交付賄款之情形，仍有可疑之處。
  (四)被告丙○○指證行賄金額與要求為一定職務行為之約定，亦
    與事理有違：
    1.觀諸監聽譯文中，被告丙○○雖屢次向葉斯恆說明如何與
      被告乙○○溝通，以及談論刑期如何量定，但多有虛妄誇
      張之處。例如，被告丙○○於94年4月7日向葉斯恆稱伊陪
      法官吃飯，並說看如何指示，就會配合等（見臺北市調查
      處卷一第2頁）；94年5月2日，被告丙○○亦稱有去接觸
      一下（同前卷第4頁）；94年5月12日，被告丙○○稱：有
      見到「房」，「房」說下星期三上午九點多要開庭，想要
      辯論終結，但我有問是您三十、雷十五、蔡五，如果壓低
      到三年以下，甚至兩年半，當事人會再加碼等語（見同前
      卷第5頁）；94年5月19日，被告丙○○稱：在庭外等候時
      ，他（指乙○○）的手有比一個「ok」，我準備在下星期
      一下午在那邊等他（見同卷第8頁）；而因葉斯恆請被告
      丙○○詢問可否減刑為2年半，700,000元於星期三一次給
      付，被告丙○○於94年5月23日回覆：可以減到3年（見同
      卷第11頁），而葉斯恆付款後，被告丙○○於94年5月31
      日又詳述乙○○等評議過程，並說當天評議結果是2年8月
      ，但院長將卷退回，說要傳王智弘，我就問乙○○是不是
      價錢不滿意等語（見同卷第13-14頁），此與被告丙○○
      於偵、審中所述：事前未曾與乙○○接觸過，是直接將錢
      交給乙○○等語不符，且關於被告乙○○與所屬合議庭如
      何評議？案卷是否應送閱？院長有無權限就個案退卷等情
      ，所述更屬誇大，依法院組織法規定，院長非為承審法官
      ，並無權限指示傳喚證人或退還案卷，被告曾任書記官及
      擔任辯護人多年，由此足徵被告丙○○意圖利用當事人不
      諳法院內部作業程序，而向當事人虛構評議過程，以作為
      其轉介賄款後，案件未如期宣判之藉詞，顯見上開監聽譯
      文所示被告丙○○向葉斯恆所述諸節，多有不實。
    2.被告丙○○於偵、審程序中，雖又稱：因為要安撫家屬情
      緒，所以佯稱有與乙○○接觸聯繫，監聽譯文中與乙○○
      接觸等情，都是安撫家屬之語，但確實有在94年5 月25
      日送錢給被告乙○○云云。然被告丙○○自承未曾與乙○○接觸，而衡諸常情，行賄法官乃重大違法之事，茍有心
      者欲從其事，莫無事先詳擬周全之計畫，尤以該行賄對價
      之多寡，攸關案件之成敗與否，而被告丙○○既未因本案
      而與審理該案之審判長接觸，則其如何能定出行賄之價格
      為700,000元？又如何能確定最終行賄金額為650,000 元
      ，能與所期望之刑期形成對價關係？就此被告丙○○於原
      審審判中又稱：93年11月17日準備程序時葉斯鼎要延長羈
      押，雷元結法官要退庭時，我趨前詢問葉斯鼎案如何處理
      ，雷法官說要不要勘驗錄影帶要由審判長決定，他說我怎
      麼沒有去打聽審判長是誰，然後左手拖腮手指敲打太陽穴
      ，我不知道是不是ＯＫ的手勢，然後用右手食指向後指，
      說我後面還有老闆等語（見原審95年5月16日審判筆錄）
      ；又稱：在雷法官打上開手勢時，我聯想到我所承辦的另
      案中，陳佑治庭長也比ＯＫ手勢，我去打聽的結果，比Ｏ
      Ｋ手勢，可能庭長要300,000元，兩位陪席法官各200,000
      元，所以跟葉斯恆說要準備700,000元等語（見95 年度偵
      字第4095號卷第46-47頁）。惟由上開監聽過程觀察，94
      年4月7日之通聯紀錄中，被告丙○○向葉斯恆暗示同案被
      告劉泳進賄賂之金額為2,000,000元（見臺北市調查處卷
      一第3頁）。若被告丙○○於94年4月、5月之通聯係為安
      撫家屬，而被告丙○○於93年11月間，已由受命法官雷元
      結暗示，揣測其需索之賄款為700, 000元，為何猶於94年
      4月間向葉斯恆表示同案被告劉泳進之賄賂金額為2,000,
      000元，暗示亦應以相同金額行賄？若被告丙○○與葉斯
      恆通話，確實有安撫之意，為何不將雷元結之索價據實以
      告，反而以高額賄金詢問家屬有無行賄之意？又被告丙○○所述賄款700,000元之額度，僅係其一己之揣測，事前
      未曾與被告乙○○相期約，亦未獲得被告乙○○對其撤銷
      改判之承諾，則被告丙○○之本意在於藉機訛詐至明。
    3.被告丙○○雖又陳稱：因為辯護狀上有記載希望改以未遂
      判決，並將刑期減至3 年，故已將行賄之對價表明於辯護
      意旨書狀內，並稱：辯論終結之後，房庭長有一個手勢（
      有一個手勢，拇指、食指微彎，其餘三指伸直），並說本
      案終結，訂於五月三十一日宣判，雷法官則對我點頭微笑
      云云（見審95年5月16日審判筆錄第15頁）。然上開案件
      之審判過程係公開審判，衡諸常情，法官或審判長應不致
      於法庭上有任何明示或暗示行賄之舉，縱或被告乙○○有
      何手勢使被告丙○○誤係ＯＫ的手勢，亦難憑被告丙○○
      個人之判斷，認為雙方已達成賄款與為職務上行為對價關
      係之共識。否則，被告乙○○既已同意依辯護意旨狀所載
      刑期判決，為何於94年5月25日收取賄款後，竟會於同月
      31日宣示再開辯論？且再開辯論後，受命法官雷元結亦於
      法庭中表示再開辯論之理由係有證人要傳（見95年度偵字
      第4095號卷第167頁勘驗臺灣高等法院開庭錄音光碟紀錄
      ），顯然該合議庭之心證並未受到被告丙○○所提辯護意
      旨狀所左右，則被告丙○○所述依雙方法庭上達成之默契
      ，因而交付賄款，並要求合議庭依辯護意旨改判較輕刑度
      云云，應與事實不符。
    4.況證人即該合議庭陪席法官蔡光治、受命法官雷元結，於
      偵、審中均稱於法庭上未見被告乙○○有對被告丙○○為
      任何暗示之手勢，證人雷元結於審審判中更證稱：法官開
      庭時不可能像木頭人一般坐著，所以有沒有用手托腮一事
      不確定，但絕對不可能以此暗示律師，開庭錄音帶也證明
      沒有像丙○○所述的情節，而本案評議時，庭長說有個證
      人（即王智弘）有被查獲偽鈔，但檢察官沒有詢問這個證
      人，原審也沒有調查，證人被查獲這幾張偽鈔的出處，有
      必要再調查等語（見審95年7月10日審判筆錄）。雖然經
      本院閱覽臺灣高等法院93年度上訴字第2395號卷，該案於
      再開辯論後未曾有傳喚證人王智弘之紀錄，但由檢察官勘
      驗錄音光碟之結果（即上開95年度偵字第4095號卷第167
      頁勘驗臺灣高等法院開庭錄音光碟紀錄），確實有再開辯
      論之目的係為傳喚證人之內容，顯見雷元結所述被告乙○○於評議時表示要傳喚證人王智弘等情，確非虛言。而王
      智弘於警詢時證稱所持有之偽鈔來自葉斯鼎、劉泳進，顯
      然證人王智弘係對葉斯鼎、劉泳進不利之證人，茍被告乙○○確有收取賄款之事，則其於評議時率先提出傳喚不利
      於葉斯鼎之證人王智弘，並以此為由再開辯論程序？是被
      告乙○○是否有如丙○○所述，於法庭上以暗示手勢同意
      收賄云云，亦非無疑。
  (五)被告丙○○指證被告乙○○之內容，動機可疑：
    1.如上所述，被告丙○○自葉斯鼎案件受命法官勘驗錄音帶
      後，因葉斯鼎自同案被告劉泳進處聽聞本件或有行賄之管
      道，經其家屬向丙○○探詢，丙○○見狀，即順勢虛構，
      索賄價碼本為2,000,000元，後因葉斯恆表示籌措有困難
      ，才又降至700,000元，是由被告丙○○開價、降價之過
      程，被告丙○○顯有不單純之動機。而被告丙○○所述伊
      如何與被告乙○○透過審判程序之肢體動作、辯護意旨狀
      之求刑內容，以達二人行賄之意思合致，以及在人員出入
      頻繁之高等法院福利社通道交付賄款，並無法提出確有交
      付650,000元之合法來源，非但無事證足佐，所述多與常
      情不符，益難採認。
    2.又證人葉斯恆於原審亦證稱：在勘驗錄影帶之後，丙○○
      才說到賄賂之事；在這之前，丙○○有說要宴請法官以探
      口風，並說因為與法官吃飯，所以向我要五萬元，而賄款
      部分，本來丙○○說兩百萬元，這是因為丙○○講另外一
      個案件要兩百萬元，我就很生氣說如果要兩百萬元就不要
      提了，因為我本來就不想做這樣的事情；我除了律師費及
      上開賄款外，另外給丙○○兩次五萬元，最後八萬元是在
      整個案件完畢後才給的等語（見原審卷二第169頁、第176
      頁、第179頁）。另證人葉斯鼎於原審亦證稱：我太太支
      付八萬元給丙○○，後來又有拿過一次五萬元說要應酬，
      丙○○來律見我時，意思說他有跟我哥哥談好，當時並沒
      有判決，結果乙○○退休了，丙○○就來看我，並說我哥
      哥很生氣，沒有判決乙○○就退休了；丙○○也有說他跟
      乙○○去喝酒，喝到天亮，還有帶小姐，所以花了很多錢
      ，我就有問他說本來是跟雷元結接觸，丙○○就跟我說雷
      元結不好處理，而乙○○比較好處理，他說以前拿五萬元
      也是跟乙○○去吃飯是去一家叫熊二的日本料理店，之所
      以會去吃飯是因為一個學弟介紹的，所以不會騙錢，後來
      審判長改為雷元結法官；乙○○退休後，丙○○跟我講說
      ，乙○○錢沒有拿走，會拿給雷元結四十萬元，剩下的二
      十五萬元，並沒有跟我表示做什麼，收到開庭的傳票時，
      又換了審判長，我就認定丙○○要騙我的錢，等到丙○○
      來律見時，我就問他法官為何又換了，他叫我不要亂問，
      後來十一月三十日要判決前，丙○○還有來會客，若判決
      書下來後，我們再看判決書怎麼寫，如果還是維持原判就
      上訴；後來收到判決，我看到內容已經改判了，丙○○也
      有來看我，並說已經改判了，我就說希望能夠在土城執行
      ，結果也是沒有，而是去北監執行了，執行檢察官也有提
      我出來說明，說我這樣的聲請狀不可能在土城執行，所以
      我就認為我又被丙○○騙等語（見原審卷二第188-190頁
      ），亦足認被告丙○○巧立名目，假藉與法官吃飯之名義
      騙取金錢。
    3.抑有進者，本件被告丙○○於臺北市調查處詢問時，原本
      均行使緘默權（見臺北市調查處卷一第99-105頁），至檢
      察官偵訊時，當時係以違背職務行賄罪訊問被告丙○○，
      嗣經檢察官曉諭，被告丙○○欲以污點證人身分指證，始
      為前開偵、審中之指訴，而被告丙○○指訴其以「650,00
      0元賄款」，要求被告乙○○審酌卷證以「改判未遂，有
      期徒刑3年」，因未涉違背職務，不但可卸脫貪污罪責，
      更可避除詐欺罪嫌，是被告丙○○指證之動機，殊非無疑
      。
  (六)另鑑定為調查證據之方法，法院固得命有特別知識經驗具備
    專業能力之第三者，就特定事項陳述其判斷意見，惟鑑定報
    告之證明力如何，仍由法院自由判斷，鑑定報告祇為形成法
    院心證之資料，對於法院之審判並無拘束力，故測謊鑑定報
    告，固得供審判上之參酌，但不得採為有罪判決之唯一憑據
    。本件被告被告丙○○經法務部調查局進行測謊鑑定，丙○○稱：(一)有交付乙○○65萬元 (二)乙○○有拿到65萬元
    等語，經測試無情緒波動反應，研判未說謊等情，固有法務
    部調查局鑑定通知書附卷可參，然本件被告丙○○之指訴，
    尚有上開合理之懷疑存在，自無從單憑該項鑑定通知書資為
    被告有罪判決之唯一證據，併此敘明。
六、綜合全案卷證，被告丙○○之指證尚有上開合理之懷疑存在
    ，而公訴人所指之其餘證據，亦均不足佐證被告丙○○之指
    訴內容為真實；茲公訴人所提出之證據，既不足為被告乙○○有罪之積極證明，其指明之證明方法，復無從說服法院以
    形成被告有罪之確信，尚難僅憑被告丙○○有瑕疵之片面指
    訴，而為被告乙○○公訴意旨所指之貪污犯行之認定。此外
    ，復查無其他積極證據足以認定被告乙○○卻有公訴人所指
    之犯行，原審基於無罪推定之原則，因為無罪判決之諭知，
    經核並無違誤。檢察官提起上訴，仍謂：證人丙○○對於行
    賄被告之時間、目的，除第一次供述外，餘於偵審時均大體
    一致且通過測謊，而丙○○對於行賄被告65萬元之經費來源
    亦已合理交待；又彭煥明為幫派組織人士，其於在押中，透
    過特殊管道命其手下交付50萬元予丙○○及遞送其親筆書寫
    之切結書至丙○○律師事務所之信箱內，並非不可能及不合
    理之事，彭煥明之妹彭莉玲為避重就輕，屬人情之常，但非
    謂證人丙○○所言即屬虛構云云，指摘原判決不當。惟基於
    前述理由，仍應認上訴為無理由，而予駁回。
據上論斷，應依刑事訴訟法第368條，判決如主文。
本案經檢察官張啟彬到庭執行職務。
中　　華　　民　　國　　96　　年　　3　　月　　29　　日
　　　　　　　　　刑事第十六庭  審判長法　官  葉騰瑞
　　　　　　　　　　　　　　　　　　  法　官  莊明彰
　　　　　　　　　　　　　　　　　　  法　官  吳鴻章
以上正本證明與原本無異。
檢察官對被告乙○○如不服本判決，應於收受送達後十日內向本
院提出上訴書狀，其未敘述上訴之理由者並得於提起上訴後十日
內向本院補提理由書（均須按他造當事人之人數附繕本）。
其他部分不得上訴。
                                      書記官  魏淑娟
中　　華　　民　　國　　96　　年　　3 　月　　 29     日
附錄：本案論罪科刑法條全文
中華民國刑法第339條
（普通詐欺罪）
意圖為自己或第三人不法之所有，以詐術使人將本人或第三人之
物交付者，處5年以下有期徒刑、拘役或科或併科1千元以下罰金
。
以前項方法得財產上不法之利益或使第三人得之者，亦同。
前二項之未遂犯罰之。
